【裁判字號】    97,訴,2557
【裁判日期】    980414
【裁判案由】    槍砲彈藥刀械管制
【裁判全文】
臺灣板橋地方法院刑事判決              97年度訴字第2557號
公  訴  人  臺灣板橋地方法院檢察署檢察官
被      告  丙○○
                    （現另案於臺灣宜蘭監獄執行中）
指定辯護人  本院公設辯護人吳天明
上列被告因槍砲彈藥刀械管制案件，經檢察官提起公訴（97年度
偵字第8020號），本院判決如下：
    主  文
丙○○未經許可，持有可發射子彈具有殺傷力之改造手槍，累犯
，處有期徒刑年拾月，併科罰金新臺幣貳拾萬元，罰金如易服
勞役，以新臺幣壹仟元折算壹日。扣案之仿ＢＥＲＥＴＴＡ廠Ｍ
九型半自動手槍製造之改造手槍壹枝（槍枝管制編號：0000
000000號）沒收。
    事  實
一、丙○○前於民國93年間因違反槍砲彈藥刀械管制條例等案件
    ，經臺灣臺北地方法院以93年度訴字第27號判決就違法持有
    刀械部分判處有期徒刑3 月、違法寄藏改造手槍部分判處有
    期徒刑2 年6 月、寄藏贓物部分判處有期徒刑5 月，應執行
    有期徒刑3 年確定；另因持有第一級毒品、施用第二級毒品
    案件，經同法院先後以93年度簡字第1149號判決、93年度易
    字第1534號判決分別判處有期徒刑5 月、5 月確定，上開5
    罪經該法院以94年度聲字第213 號裁定應執行有期徒刑3 年
    8 月確定，嗣經入監服刑，於95年10月25日假釋付保護管束
    ，並於96年6 月4 日保護管束期滿視為執行完畢（於本案構
    成累犯）。詎其猶不知悔改，明知具有殺傷力之改造手槍及
    子彈為管制物品，非經中央主管機關許可，不得擅自持有，
    竟未經許可，於不詳時間以不詳方式取得具殺傷力之仿ＢＥ
    ＲＥＴＴＡ廠Ｍ九型半自動手槍製造之改造手槍1 枝（槍枝
    管制編號：0000000000號）及具殺傷力子彈2 顆、不具殺傷
    力之子彈6 顆而持有之。嗣於97年2 月25日21時30分許，丙○○駕駛車牌號碼7193-RJ 之自小客車，搭載丁○○（坐於
    副駕駛座）、乙○○暨其女兒（坐於右方後座）、甲○○（
    坐於左方之後座），在臺北縣中和市○○街37號前為警查獲
    時，並自其所攜帶之黑色袋子內扣得上開手槍、子彈，及第
    一級毒品海洛因2 包、葡萄糖1 包（起訴書誤繕為海洛因）
    、第二級毒品甲基安非他命5 包（丙○○涉犯毒品危害防制
    條例部分，經檢察官另行起訴，並經本院以97年訴字第1974
    號判決確定）。
二、案經臺北市政府警察局士林分局移送臺灣板橋地方法院檢察
    署檢察官偵查起訴。
    理  由
一、證據能力部分：
  (一)按被告以外之人於審判外之言詞或書面陳述，除法律有規定
    者外，不得作為證據，刑事訴訟法第159 條第1 項已定有明
    文；又被告以外之人於檢察事務官、司法警察官或司法警察
    調查中所為之陳述，與審判中不符時，其先前之陳述具有較
    可信之特別情況，且為證明犯罪事實存否所必要者，得為證
    據，刑事訴訟法第159 條之2 亦已有規定。公訴人雖以證人
    甲○○於警詢所為之供陳，作為本件認定被告犯罪之證據，
    然上揭證人在警詢之供述，核屬被告以外之人於審判外所為
    之陳述，且經本院比照證人甲○○於警詢時所為之陳述，經
    核與其在本院審判時具結所為證言，均大致相符，是本院逕
    以證人甲○○於本院審理時之具有證據能力之證言為本件之
    證據即可，至其在警詢時之陳述，既與審理時所述大致相同
    ，此一傳聞證據又為被告之辯護人於本院準備程序時示表示
    無證據能力，復不符合前開刑事訴訟法第159條之2例外規定
    之情形，自應認無證據能力。
  (二)次按被告以外之人於審判中有傳喚不到者之情形者，其於檢
    察事務官、司法警察官或司法警察調查中所為之陳述，經證
    明具有可信之特別情況，且為證明犯罪事實之存否所必要者
    ，得為證據，刑事訴訟法第159 條之3 定有明文。查證人乙○○於審判中經本院通知及拘提後均未到庭，然其於警詢中
    所為之陳述，因核其嗣後在偵查所言，暨與證人甲○○於警
    詢、偵查及本院審理時之證述，均大致相符，堪認具有可信
    之情況，又為證明犯罪事實存否所必要，是經審認後可採為
    證據。
  (三)又被告以外之人於審判外之陳述，雖不符合同法第159 條之
    1 至第159 條之4 之規定，但經當事人於審判程序同意作為
    證據，法院審酌該言詞陳述或書面陳述作成時之情況，認為
    適當者，亦得為證據。當事人、代理人或辯護人於法院調查
    證據時，知有第159 條第1 項不得為證據之情形，而未於言
    詞辯論終結前聲明異議者，視為有前項之同意，刑事訴訟法
    第159 條之5 定有明文。查除上揭已論及之證據外，本判決
    下列所引用之各該被告以外之人於審判外之陳述，雖屬傳聞
    證據，惟均經當事人於法院準備程序及審判期日中表示無意
    見，而不予爭執，且迄至言詞辯論終結前亦未再聲明異議，
    法院審酌此等證據資料製作時之情況，尚無違法不當及證明
    力明顯過低之瑕疵，亦認為以之作為證據應屬適當，故揆諸
    前開規定，依刑事訴訟法第159 條之5 規定，認前揭證據資
    料均例外有證據能力。
二、訊據被告丙○○否認有何持有具殺傷力槍枝及子彈之犯行，
    辯稱：裝載扣案槍彈之黑色袋子雖然是伊的，且為警查獲時
    是放在另只咖啡色背包內，但該咖啡色背包是丁○○的，伊
    並不知道伊的黑色袋子內為何會有槍彈，且又再放入該只咖
    啡色背包後置於當時所駕車輛之駕駛座下方；且該車雖是伊
    承租的，但於查獲前一晚，車子有借給丁○○，另查獲當天
    除丁○○曾經使用該車外，另伊到乙○○住處樓下時，因找
    不到停車位，故由甲○○下樓幫忙停車，之後在乙○○家中
    待了半個小時後，三人又前往樓下打算吃麵，但到麵店後乙○○改說要戴他女兒去看醫生，這時丁○○亦打電話說要過
    來，伊就一人去將車子開過來麵店門口，讓其餘三人上車，
    之後在欲前往診所途中，即在中和市○○街37號附近被警察
    查獲，但系爭車輛既然尚有丁○○、甲○○等人開過，且伊
    去開車時，是將所有的黑色袋子放在車內後座之腳踏墊上，
    故應係他人將該槍彈放入伊的黑色袋子內，再一同放入咖啡
    色背包後，置於駕駛座之腳踏墊下方，不能因此認定系爭槍
    彈就是伊所有的云云。然查：
  (一)本件扣案之手槍1 枝及子彈8 顆，經送內政部警政署刑事警
    察局分別以檢視法、性能檢驗法、試射法鑑定結果，認該送
    鑑之手槍1 枝（槍枝管制編號：0000000000號）係由仿ＢＥ
    ＲＥＴＴＡ廠Ｍ九型半自動手槍製造之槍枝，換裝土造金屬
    槍管而成，擊發功能正常，可供擊發適用子彈使用，認具殺
    傷力；送鑑子彈八顆，認均係非制式子彈，其中：(1)2 顆，
    由金屬彈殼組合直徑8.9+ - 0.5㎜金屬彈頭而成，採樣1 顆
    試射，無法擊發，不具殺傷力；(2)1 顆由金屬彈殼組合直徑
    8.9 ㎜金屬彈頭而成，經試射無法擊發，不具殺傷力；(3)1
    顆由金屬彈殼組合直徑8.9 ㎜金屬彈頭而成，彈底具撞擊痕
    跡，經試射，無法擊發，不具殺傷力；(4)2 顆由金屬彈殼組
    合直徑8. 9+- 0.5㎜金屬彈頭而成，欠缺底火、火藥，均不
    具殺傷力；(5)2 顆由金屬彈殼組合直徑8.8+- 0.5 ㎜金屬彈
    頭而成，彈底均具撞擊痕跡，均經試射，均可擊發，認均具
    殺傷力等情，有該局97年3 月17日刑鑑字第0970031084號槍
    彈鑑定書存卷可明（見偵查卷第145-150 頁）。是扣案之手
    槍1 枝、子彈2 顆（直徑8.8+- 0.5 ㎜），自係槍砲彈藥刀
    械管制條例所規範未經許可不得持有之具有殺傷力之改造手
    槍、子彈無誤。
  (二)又被告於97年2 月25日21時30分許駕駛車牌號碼7193-RJ 之
    自小客車，搭載證人丁○○（坐於副駕駛座）、乙○○暨其
    女兒（坐於右方後座）、甲○○（坐於左方之後座），在臺
    北縣中和市○○街37號前為警查獲時，系爭扣案之槍彈係自
    放置於汽車駕駛座下方處之乙只咖啡色背包內的另只黑色袋
    子中所起出之事實，業據查獲警員戊○○於審理中證述甚詳
    （本院卷第205-208 頁），並有證人丁○○、甲○○、乙○○等人於偵查之證述，及證人丁○○於審理時之證述可稽（
    偵查卷第134 、136 、140 頁，本院卷第170 頁），復有查
    獲當時之照片1 幀可佐（偵查卷第111 頁）。且查，上揭裝
    載槍枝之黑色袋子係被告所有一節，乃為被告所坦認，而前
    述之咖啡色背包則為被告於當日向證人甲○○拿取借用之事
    實，亦經證人甲○○、丁○○於偵查暨審理中、及證人乙○○在警詢、偵查中陳述綦詳（見偵查卷第25至26、49至50、
    134 、136 、180 、179 頁，以及本院卷宗第150 至158 、
    167 至173 頁），且證人丁○○、甲○○兩人對於該只咖啡
    色包原為丁○○所有，於案發前數日贈與給甲○○，證人甲○○再於案發日為警查獲前應被告之要求，而出借給被告使
    用等細節所為證述，大致相符，堪認可取。另被告於向證人
    甲○○借用取得該只咖啡色背包後，即將原攜帶之黑色袋子
    放入該只咖啡色背包內，並再置放於駕駛座下方腳踏墊處之
    事實，更已據證人丁○○在本院審理時詳證：「因為之前我
    看過甲○○背過咖啡色的包包，最後是被告向甲○○借這個
    包包說要裝東西。我們上車的時候是甲○○背這個包包，後
    來被告跟他借，就把自己的黑色包包放入咖啡色包包之後，
    被告就將咖啡色包放在駕駛坐下方腳踏墊。」「是在麵店離
    開後還未上車時，因為那時候我問甲○○包包咧，他說他借
    給被告。」「因為那個包包是我送的，我想說他沒有背的話
    ，我想拿回來，所以才會問」「（問：是否有見到有人將黑
    色包包放入咖啡色包包內？）有，就是被告。因為上車的時
    候被告問甲○○咖啡色包包有無裝東西，甲○○回答沒有，
    被告就說你借我放東西，之後被告就將黑色包包放入咖啡色
    包包內」屬實（本院卷第167-168 、171 頁）。是上揭裝載
    槍枝之黑色袋子既為被告所有，並一同放入其當日向證人甲○○所借用的咖啡色背包內，該背包又係於被告彼時所駕駛
    車輛之駕駛座下方腳踏墊處為警查獲，顯見系爭扣案之槍彈
    係由被告持有並管領之事實，已堪認定。
  (三)被告雖抗辯為警查獲當天，上開車輛在其駕駛前，亦曾經證
    人丁○○、甲○○使用過云云，但此已據證人丁○○、甲○○兩人堅詞否認，且系爭扣案之槍彈，在為警查獲時既裝載
    在被告所有之黑色袋子內，並置於駕駛座下方位置，斯時正
    係由被告駕駛該車輛，則於查獲前，證人丁○○、甲○○兩
    人縱有機會單獨駕駛系爭車輛，渠等又如何能在駕車時即將
    系爭槍彈放入被告所攜帶之黑色袋子內，並再放入另只咖啡
    色背包後置於駕駛座下方之腳踏墊處？且嗣後改由被告駕駛
    該車搭載其餘證人前往診所途中，何以被告對於他人取走其
    黑色袋子，且將該只長度至少30公分之咖啡色背包置於駕駛
    座下方腳踏墊之情事未曾發覺，抑或提出疑問要求他人取走
    。是被告前揭抗辯，與常理不合，亦無從證明系爭槍彈是證
    人丁○○、甲○○於之前使用該車輛時所放置於駕駛座下方
    處之事實。
  (四)被告固另又辯稱：伊去停車場將車子開到麵店門口時，即將
    所攜帶的黑色袋子放在車內之後座，伊當日有看見甲○○背
    該只咖啡包，故應為證人甲○○在警察查獲時，趁伊及丁○○先下車之際，將槍枝放入伊的黑色袋子內，再一同放入咖
    啡色背包後置於駕駛座下方云云。然查，裝載扣案槍彈之黑
    色袋子為警查獲時，其內尚另有海洛因2 包、甲基安非他命
    5 包，及現金6,000 元乙節，有扣押物品清單及照片可稽（
    偵查卷第61、112-114 頁），並為被告不否認，而其涉犯持
    有毒品後復施用之犯行，亦經本院以97年度訴字第1974號判
    決確定，衡情被告在有多數人同時乘坐該車之際，豈有將其
    所有裝載重要物品之黑色袋子任意擺放於車內後座之理。再
    被告於警詢供陳：警方查獲的槍枝、海洛因及甲基安非他命
    等是甲○○的，因為伊坐車上時沒看見駕駛座下方有咖啡色
    背包，伊確定是甲○○在伊及丁○○下車時所放置，伊在上
    車時有看見甲○○背該咖啡色背包云云，雖與證人丁○○於
    警詢所述內容相同（偵查卷第34、39頁），但證人丁○○在
    警詢之證述係屬審判外之陳述，並與其嗣後在偵查中、本院
    審理時結證表示：被告上車時有跟甲○○借咖啡色背包，並
    將他的黑色包裝在咖啡色包包裡，並將咖啡色背包放在駕駛
    座下方腳踏墊，實際上其並未看到甲○○將咖啡色包包放在
    駕駛座下方腳踏墊之證述（偵查卷第170 頁、本院卷第167
    至173 、208 頁），已不相同，且於警察查獲系爭車輛，並
    要求被告及證人丁○○先行下車受檢時，證人甲○○雖仍坐
    於後座，但其僅乖乖坐著，並無什麼動作乙情，已經查獲警
    員戊○○證述明確（本院卷第208 頁），且在警察業已控制
    現場之際，難認坐於駕駛座後方之證人甲○○猶有機會可將
    槍彈放入被告之黑色袋子內，再放進咖啡色背包裡，嗣再橫
    越駕駛座之座椅，而丟置於駕駛座下車之腳踏墊處；況證人
    甲○○如欲將系爭槍彈嫁禍予被告，則其焉有將槍彈放入被
    告之黑色袋子後，復又擺進其所有之咖啡色背包內，徒增自
    己為他人發現舉發涉嫌之機會。是公訴人及被告、辯護人等
    雖均不爭執證人丁○○之警詢陳述之證據能力，卻仍無法認
    定有較其嗣後在偵查、本院審理時所為之證述為可採，難為
    被告有利之認定。此外，經勾稽被告雖於警詢中為上揭陳述
    ，但於偵查中係表示：「我們是在出事前於中和景平路上車
    的，上車時（咖啡色）包包就在車上了，而且是我把車子開
    出來的，我去開車時，包包就在車上了。在我開車之前，車
    子先前是甲○○去停車的」等語（偵查卷第137 頁），於本
    院準備程序中則稱：「黑色包包外面的咖啡色包包是丁○○
    的」云云（本院卷第43頁），嗣於審理又改說：「當時回到
    士林的時候，還沒有作筆錄的時候，警察有叫丁○○出去，
    然後又叫我出去，要我跟丁○○兩人咬出槍枝是甲○○的，
    但我並沒有說東西是甲○○的…我根本不知道那槍枝是誰的
    」等語（本院卷第209 頁），益證被告前揭抗辯均係卸責之
    詞，洵無足採。
  (五)綜上調查，被告前開抗辯均不可採，其持有扣案具殺傷力槍
    、彈之事實，已臻明確，可堪認定，應依法論科。
三、核被告丙○○所為，係犯槍砲彈藥刀械管制條例第8 條第4
    項未經許可持有可發射子彈具有殺傷力之改造手槍罪、同法
    第12條第4 項未經許可持有子彈罪。被告係以一行為同時觸
    犯上開兩罪，為想像競合犯，應依刑法第55條規定從一重論
    以槍砲彈藥刀械管制條例第8 條第4 項未經許可持有可發射
    子彈具有殺傷力之改造手槍罪。又被告有如事實欄所示之犯
    罪科刑執行前科，有臺灣高等法院被告前案紀錄表1 份附卷
    可按，其於受有期徒刑執行完畢後，5 年內再故意犯本件有
    期徒刑以上之罪，為累犯，應依法加重其刑。爰審酌被告前
    已有非法持有槍枝及子彈之前科犯行，有臺灣高等法院被告
    前案紀錄表可稽，竟仍以不詳之方式取得前揭改造手槍、子
    彈而非法持有之，顯無悔誤之心，且本件雖無任何證據可資
    證明被告確曾持上揭槍彈從事不法之行為，但持有槍彈本具
    有高度之危險性，對社會治安危害亦甚鉅，被告竟將上開改
    造手槍及子彈隨身攜帶，其犯罪所生之危害實屬非輕，其復
    又於犯後飾詞否認犯行，態度非佳等一切情狀，量處如主文
    所示之刑，併就科處罰金部分依刑法第42條第3 項之規定諭
    知易服勞役之折算標準，以資懲儆。末者，扣案之仿ＢＥＲ
    ＥＴＴＡ廠Ｍ九型半自動手槍（槍枝管制編號：0000000000
    號）換裝土造金屬槍管之改造手槍1 枝，經鑑定後，認具殺
    傷力無訛，已如上述，係屬違禁物，應依刑法第38條第1項
    第1 款規定宣告沒收。至扣案之具殺傷力之非制式金屬子彈
    2 顆（直徑8.8+- 0.5 ㎜），業經刑事局於鑑驗時擊發，而
    已不存在（前揭槍彈鑑定書參照），則以該本應沒收之物於
    本院為本件裁判時之狀態，應認已不存在（最高法院51年台
    上字第1134號判例、最高法院85年度台上字第2503號判決意
    旨參照），爰不為沒收之諭知，起訴意旨請求應予宣告沒收
    ，自有誤會；另其餘扣案之6 顆子彈，因不具殺傷力，非屬
    違禁物，性質也不屬所犯非法持有改造手槍罪所用之物，亦
    不予宣告沒收，附此敘明。
據上論斷，應依刑事訴訟法第299 條第1 項前段，槍砲彈藥刀械
管制條例第8 條第4 項、第12條第4 項，刑法第11條、第55條、
第47條第1 項、第42條第3 項、第38條第1 項第1 款，判決如主
文。
本案經檢察官江祐丞到庭執行職務。
中    華    民    國    98    年    4     月    14    日
                  刑事第十七庭  審判長法  官  林淑婷
                                      法  官  饒金鳳
                                      法  官  邱景芬
以上正本證明與原本無異。
如不服本判決應於收受判決後10日內向本院提出上訴書狀，並
應敘述具體理由。其未敘述上訴理由者，應於上訴期間屆滿後
20日內向本院補提理由書（均須按他造當事人之人數附繕本）
「切勿逕送上級法院」。
                                書記官  黃文儀
中    華    民    國    98    年    4     月    14    日
附錄本案論罪科刑法條全文：
槍砲彈藥刀械管制條例第8 條
未經許可，製造、販賣或運輸鋼筆槍、瓦斯槍、麻醉槍、獵槍、
空氣槍或第4條第1項第1款所定其他可發射金屬或子彈具有殺傷
力之各式槍砲者，處無期徒刑或5年以上有期徒刑，併科新臺幣1
千萬元以下罰金。
未經許可，轉讓、出租或出借前項所列槍枝者，處5年以上有期
徒刑，併科新臺幣1千萬元以下罰金。
意圖供自己或他人犯罪之用，而犯前二項之罪者，處無期徒刑或
7年以上有期徒刑，併科新臺幣 1 千萬元以下罰金。
未經許可，持有、寄藏或意圖販賣而陳列第1項所列槍枝者，處3
年以上10年以下有期徒刑，併科新臺幣700萬元以下罰金。
第 1 項至第 3 項之未遂犯罰之。
槍砲彈藥刀械管制條例第12條
未經許可，製造、販賣或運輸子彈者，處 1 年以上 7 年以下有
期徒刑，併科新台幣500萬元以下罰金。
未經許可，轉讓、出租或出借子彈者，處6月以上5年以下有期徒
刑，併科新台幣300萬元以下罰金。
意圖供自己或他人犯罪之用，而犯前二項之罪者，處3年以上10
年以下有期徒刑，併科新台幣700萬元以下罰金。
未經許可，持有、寄藏或意圖販賣而陳列子彈者，處5年以下有
期徒刑，併科新台幣300萬元以下罰金。
第1項至第3項之未遂犯罰之。


司法院資訊處製作；財團法人民間司法改革基金會備份。
